臺灣臺北地方法院民事判決
111年度訴字第1178號
原      告  廖祥熙  
訴訟代理人  鄧湘全律師
            洪國華律師
被      告  劉怡宏  
            張培倫  
共      同
訴訟代理人  王國棟律師
            蔡承恩律師
            許峻為律師
上列當事人間請求損害賠償事件，本院於民國111年4月13日言詞
辯論終結，判決如下：
    主      文
被告應連帶給付原告新臺幣伍拾萬元，及被告乙○○自民國一百一
十年十二月十一日起、被告甲○○自民國一百一十一年三月十日起
，均至清償日止，按週年利率百分之五計算之利息。
原告其餘之訴駁回。
訴訟費用由被告連帶負擔百分之十八，餘由原告負擔。
本判決第一項得假執行。但被告如以新臺幣伍拾萬元為原告預供
擔保，得免為假執行。
原告其餘假執行之聲請駁回。
    事實及理由
一、原告主張：原告與被告乙○○於民國103年12月24日結婚，婚
    後幸福美滿，除每年定期出國旅遊一到二次外，每逢連假，
    原告都會帶被告乙○○走遍臺灣各地。又因原告任職之公司派
    遣其至臺南市政府擔任駐點工程師，原告與被告乙○○聚少離
    多，被告乙○○竟與被告甲○○外遇並懷孕，被告乙○○告知原告
    此事後，原告雖然請求被告乙○○愛惜家庭，不要一錯再錯，
    但被告乙○○仍堅持於110年10月23日產下小孩。另被告甲○○
    身為被告乙○○同事，應知被告乙○○結婚多年，並非單身女子
    ，竟利用原告派駐外地，鮮少與被告乙○○相處的機會，引誘
    被告乙○○與其發生不倫，且懷孕產下一子，甚至脫離家庭。
    是被告二人明知原告與被告乙○○夫妻關係存續中，卻通姦生
    子，共同不法侵害原告配偶權之身分法益且情節重大，致原
    告受有精神上之極大痛苦，爰依民法第184條第1項前段、第
    195條第1項、第3項規定，請求被告連帶賠償精神慰撫金新
    臺幣（下同）280萬元。並聲明：㈠被告應連帶給付原告280
    萬元，及自起訴狀繕本送達翌日起至清償日止，按週年利率
    5％計算之利息。㈡願供擔保，請准宣告假執行。
二、被告則以：原告與被告乙○○自98年間開始交往，嗣被告乙○○
    因感原告並未帶給其任何幸福，本欲分手，惟於103年6月間
    ，原告因病住院，被告乙○○恐此時提出分手，會影響原告之
    健康，遂同意與其結婚。兩人從交往到婚後，財務各自獨立
    分帳，且兩人出遊時，被告乙○○對於旅遊地點、行程等，均
    無置喙餘地，旅費均由兩人各自獨立分擔，實非一般夫妻相
    約出遊之情形，難認兩人婚姻感情生活美滿。又兩人婚後並
    未同住，被告乙○○仍住在娘家，僅周末才會到婆家住一晚，
    這樣的相處模式雖然奇怪，但被告乙○○體恤原告大病初癒，
    遂接受如此之生活模式。然原告大病過後，脾氣變得暴躁且
    無法溝通，況因兩人長期聚少離多，周末相聚時，經常無話
    可說，導致兩人感情日漸冷淡，惟原告無視兩人日漸冷淡的
    感情，反而屢屢違反被告乙○○之意願，強迫與之發生性行為
    ，被告乙○○多次請求原告改善，原告均置之不理，使被告乙
    ○○之精神遭受莫大折磨，兩人婚姻明存實亡。另被告乙○○自
    懷孕以來，原告均未曾發覺，顯見兩人婚姻關係破綻已深，
    甚至被告乙○○入住月子中心時，原告趁與被告乙○○同住時，
    強搶被告乙○○之手機、擅自更改被告乙○○使用的電子郵件信
    箱及通訊軟體Line的密碼等，足證原告與被告乙○○間之感情
    已蕩然無存。此外，對被告乙○○而言，原告只是一位會在周
    末同住的恐怖室友，並非相互陪伴之伴侶，且兩人在主觀上
    既已無配偶親密連結之羈絆，客觀上亦無共同生活、無共同
    協力之結合關係，難謂兩人有圓滿之婚姻。是原告與被告乙
    ○○間之婚姻非融洽，原告不得以其配偶權受侵害為由，請求
    被告賠償精神慰撫金。再者，依司法院大法官釋字第791號
    解釋可知，我國憲法對於以婚姻約束配偶雙方忠誠義務，不
    再強調婚姻之制度性保障，轉為重視婚姻關係中配偶雙方平
    等、自主之「個人」（性）自主決定權，足見配偶彼此間為
    相互獨立自主之個體，不因婚姻關係所負之忠誠義務而有支
    配他方意志或自主決定之特定權利，故在前述憲法典範變遷
    之脈絡下，自不應承認隱含配偶為一方客體，受一方獨占、
    使用之「配偶權」概念。是配偶權之概念已不被肯認，原告
    依民法第184條第1項前段、第195條第1項、第3項規定，請
    求被告連帶賠償非財產上損害，顯屬無據。縱認被告二人有
    侵害原告之配偶權，對原告之精神痛苦甚微，且衡酌兩造之
    經濟能力、社經地位等因素，原告請求被告連帶賠償精神慰
    撫金280萬元，顯屬過高，應予酌減。並聲明：㈠原告之訴及
    假執行之聲請均駁回。㈡如受不利判決，被告願供擔保，請
    准宣告免為假執行。
三、得心證之理由：
　　原告主張被告二人明知原告與被告乙○○夫妻關係存續中，卻
    發生性行為暨產子，共同不法侵害原告配偶權之身分法益且
    情節重大，致原告受有精神上之極大痛苦，爰請求被告連帶
    賠償精神慰撫金280萬元等情，惟為被告所否認，並以前揭
    情詞置辯，經查：
  ㈠被告是否侵害原告基於配偶關係之身分法益而情節重大部分
    ：
　⒈按因故意或過失，不法侵害他人之權利者，負損害賠償責任
    ；數人共同不法侵害他人之權利者，連帶負損害賠償責任。
    不能知其中孰為加害人者亦同；不法侵害他人基於父、母、
    子、女或配偶關係之身分法益而情節重大者，被害人雖非財
    產上之損害，亦得請求賠償相當之金額，民法第184條第1項
    前段、第185條第1項、第195條第1項、第3項分別定有明文
    。又婚姻係配偶雙方自主形成之永久結合關係，除使配偶間
    在精神上、感情上與物質上得以互相扶持依存外，並具有各
    種社會功能，乃家庭與社會形成、發展之基礎，自受憲法所
    保障。有配偶之人與第三人間往來之交誼行為及是否發生性
    行為，涉及個人得自主決定是否及與何人如何發生互動之行
    動、表意及性行為自由等自主權，此與個人之人格有不可分
    離之關係，亦為憲法第22條所保障之基本權。而通（相）姦
    行為已損及婚姻關係中原應信守之忠誠義務，並有害對方之
    感情與對婚姻之期待，但尚未明顯損及公益，是司法院釋字
    第791號解釋，基於比例原則，固於109年5月間宣告刑法第2
    39條規定之通（相）姦罪自公布日起失其效力，而不再以刑
    事罪責相繩。然婚姻既係以夫妻之共同生活為其目的，配偶
    應互相協力保持其共同生活之圓滿安全及幸福，而互負誠實
    之義務。準此，一方苟有不誠實之行為，例如：與第三人有
    通（相）姦或有逾越一般正常交誼之往來行為，致破壞共同
    生活之圓滿安全及幸福者，自屬違反婚姻契約之義務，而侵
    害他方基於配偶關係應受保護之身分法益（即配偶權），與
    該配偶共同為前述足以破壞夫妻共同生活圓滿安全及幸福之
    行為者，為侵害配偶權之共同行為人，亦應連帶負民事賠償
    責任。
　⒉經查，被告乙○○與原告於103年12月24日結婚，被告乙○○於該
    婚姻關係存續期間，與被告甲○○有為逾越一般友誼交往之性
    行為，並因而受胎，且於110年10月23日生下一子，被告乙○
    ○嗣向本院提起否認子女訴訟，經本院以111年度家調裁字第
    12號民事裁定，確定該子非自原告受胎所生之婚生子女等節
    ，有戶籍謄本、對話紀錄、上開裁定等件為證（見調字卷第
    15至37頁，本院卷第25至27頁），並為被告所不爭執，此部
    分事實堪以認定。復參之被告甲○○亦自承於108年間即知悉
    被告乙○○有婚姻關係存在一事，有言詞辯論筆錄可稽（見本
    院卷第22頁）。可見被告乙○○確於與原告婚姻關係存續中，
    與知悉被告乙○○為有配偶者之被告甲○○發生性行為，並因而
    懷孕產子，是被告二人所為足以動搖原告與被告乙○○間婚姻
    關係共同生活圓滿幸福之忠實目的，自屬不法侵害原告基於
    配偶關係之身分法益且情節重大，衡諸一般社會通念，堪認
    原告受有精神上痛苦之損害，且此損害與被告二人前述行為
    間有相當因果關係，依據首開說明，原告依民法第184 條第
    1 項前段、第185 條、第195 條第3 項準用同條第1 項規定
    ，請求被告等負共同侵權責任，連帶賠償其所受非財產上之
    損害，應屬有據。
　⒊至被告固辯稱：原告與被告乙○○之婚姻生活已生破綻，無圓
    滿安全及幸福可言，其等並未侵害原告之配偶權等語。然夫
    妻因婚姻契約互負誠實之義務，此係為確保其共同生活之圓
    滿安全及幸福之必要條件，倘配偶之一方行為不誠實，勢必
    破壞共同生活之圓滿安全及幸福。是原告與被告乙○○間之婚
    姻關係，縱有產生裂痕，但於該婚姻關係未經合法終止之前
    ，仍不能容認他人對婚姻本質加以破壞，且前述情事均無從
    作為得以解免基於婚姻契約關係所應遵守忠實義務之理由，
    否則不啻鼓勵有配偶之人與配偶未能妥善相處時，即得與他
    人發生違背夫妻婚姻關係中誠實互信義務，並藉之正當化其
    行為，此與婚姻本質顯然相悖。從而，被告之行為仍屬破壞
    配偶權關係之圓滿安全與幸福，而構成侵權行為，故被告此
    部分所辯，自不足採。
　㈡原告依民法第184條第1項前段、第195條第1項、第3項規定，
    請求被告連帶賠償精神慰撫金部分：
　⒈按不法侵害他人配偶關係之身分法益，情節重大，被害人受
    有非財產上損害，請求加害人賠償相當金額之慰撫金時，法
    院對於慰撫金之量定，應斟酌實際加害情形、所造成之影響
    、被害人痛苦之程度、兩造之身分地位經濟情形及其他各種
    狀況，以核定相當之數額。
  ⒉本件被告二人間所為上開行為，確實足以破壞原告婚姻之圓
    滿狀態與幸福，原告應受有精神上痛苦，而屬情節重大，是
    原告請求被告二人賠償非財產上損害之慰撫金，應屬有據，
    業如前述。本院審酌兩造均有工作收入，原告為碩士畢業、
    擔任都市計畫技師、與被告乙○○婚姻關係存續中、目前與母
    親同住，被告乙○○係碩士畢業、為研究單位約聘僱人員、與
    原告婚姻關係存續中、並育有前述一名未成年子女及需扶養
    其母，被告甲○○係大學畢業、為研究單位約聘僱人員、目前
    與母親同住，暨兩造之財產狀況等情，有民事補充理由狀、
    民事答辯狀㈡在卷可稽（見本院卷第49至61、81頁），並經
    本院依職權調取兩造之稅務電子閘門財產所得調件明細附卷
    可參（見限閱卷），復參酌兩造身分、地位、經濟能力、被
    告之侵權態樣及原告所受精神上痛苦等一切情狀，認原告請
    求50萬元之精神慰撫金，應屬適當，逾此部分，尚屬過高，
    應予駁回。
　㈢末按給付無確定期限者，債務人於債權人得請求給付時，經
    其催告而未為給付，自受催告時起，負遲延責任。其經債權
    人起訴而送達訴狀，或依督促程序送達支付命令，或為其他
    相類之行為者，與催告有同一之效力。遲延之債務以支付金
    錢為標的者，債權人得請求依法定利率計算之遲延利息。應
    付利息之債務，其利率未經約定者，亦無法律可據者，週年
    利率為5％。民法第229 條、第233 條第1項及第203條分別定
    有明文。查原告請求被告賠償其所受之損害，屬給付無確定
    期限，應於被告受催告而未履行時，始發生遲延責任。又原
    告起訴時請求被告給付上開款項，自有以起訴狀繕本送達被
    告作為催告之意思表示，而本件起訴狀繕本於110年12月10
    日送達被告乙○○，於111年3月9日送達被告甲○○，此有送達
    證書可稽（見調字卷第55頁，本院卷第17頁），依前開規定
    ，原告自得請求被告乙○○自110年12月11日起，被告甲○○自1
    11年3月10日起，均至清償日止，按週年利率5％計算之利息
    。
四、綜上所述，原告依侵權行為之法律關係，請求被告連帶給付
    50萬元，及被告乙○○自110年12月11日起，被告甲○○自111年
    3月10日起，均至清償日止，按週年利率5％計算之利息，為
    有理由，應予准許，逾此之請求，則無理由，應予駁回。又
    本判決所命之給付金額未逾50萬元，依民事訴訟法第389條
    第1項第5款規定，應依職權宣告假執行；並依同法第392條
    第2項依職權為被告如預供擔保，得免為假執行之宣告。至
    原告敗訴部分，其假執行之聲請已失所依據，應予駁回。
五、本件事證已臻明確，兩造其餘攻擊防禦方法及提出之證據資
    料，經本院斟酌後，認均不足以影響本判決之結果，自無逐
    一詳予論駁之必要，併此敘明。
六、訴訟費用負擔之依據：民事訴訟法第79條、第85條第2項。
中　　華　　民　　國　　111 　年　　5 　　月　　6 　　日
                  民事第七庭    法　官　溫祖明
以上正本係照原本作成。
如對本判決上訴，須於判決送達後20日內向本院提出上訴狀。如
委任律師提起上訴者，應一併繳納上訴審裁判費。
中　　華　　民　　國　　111 　年　　5 　　月　　6 　　日
                                書記官  李佳儒